【裁判字號】    90,易,4374
【裁判日期】    901228
【裁判案由】    電子遊戲場業管理條例
【裁判全文】
臺灣高雄地方法院刑事判決                          九十年度易字第四三七四號
    公  訴  人  臺灣高雄地方法院檢察署檢察官
    被      告  甲○○
右列被告因違反電子場業管理條例案件，經檢察官聲請逕以簡易判決處刑（九十年度
偵字第號），本院高雄簡易庭認不宜逕以簡易判決處刑，簽請改依普通程序審理，本
院判決如左：
    主  文
甲○○違反未依電子遊戲場業管理條例規定，辦理營利事業登記，不得經營電子遊戲
場業之規定，處拘役伍拾玖日，如易科罰金，以參佰元折算壹日。
    事  實
一、甲○○明知經營電子遊戲場業，須依電子遊戲場業管理條例相關規定辦理營利事
    業登記，竟未辦理登記，自民國（下同）九十年七月間某日起，在其所經營位於
    高雄市○○區○○路二十六號「享鴻莊釣蝦場」，擅自擺設其所有之電子遊戲機
    水果精靈二台、滿貫大亨二台、賽馬一台、超級賓果一台等共六台，供不特定人
    投幣打玩而經營電子遊戲場業。嗣於同年八月六日二十一時三十分許，為警於上
    揭地點臨檢查獲始知上情。
二、案經高雄市政府函送臺灣高雄地方法院檢察署檢察官偵查後聲請以簡易判決處刑
    ，經本院高雄簡易庭認不宜逕以簡易判決處刑，移送本庭改依普通程序審理。
    理  由
一、訊據被告甲○○固不否認於右揭時、地擺設電子遊戲機之事實，惟矢口否認有何
    違反電子遊戲場業管理條例犯行，初則辯稱：電子遊戲機沒有插電，放在倉庫裏
    ，並沒有供不特定人投幣打玩云云。經查：本件被告如何擅自擺設電子遊戲機，
    均有插電營業，警員查獲時亦有顧客林官蘭在打玩等情，業據被告於警訊中供述
    甚詳，復有高雄市政府警察局苓雅分局檢查紀錄表一紙、現場照片二幀可資佐證
    ，顯見認被告確有提供前開電子遊戲機供不特定人投幣打玩，而經營電子遊戲場
    業，苟被告沒有插電營業，僅需擺設電子遊戲機即可，應不需插上電源、擺設椅
    子及裝設電風扇，並為人發覺而遭檢舉，故其辯稱伊沒有供不特定人投幣打玩云
    云，尚不足採信，即被告最終亦坦承其中一臺確實有人在把玩；事證明確，被告
    犯行洵堪認定，應予依法論科。
二、按電子遊戲場業管理條例第十五條雖僅規定：「未依本條例規定辦理營利事業登
    記者，不得經營電子遊戲場業」，惟對照同條例第十六條「非電子遊戲場業之其
    他營利事業，不得就其營業場所，供『他人』設置電子遊戲機營業」之規定，顯
    見具有較高違法性之「非電子遊戲場業之其他營利事業，未經許可『自行』設置
    電子遊戲機營業」，亦應不在容許之列，而同受該條例第十五條規範。是以不論
    非電子遊戲場業之其他營利事業之規模大小，或是否以擺設電子遊戲機供不特人
    打玩為其主要營業項目，均非所問，此觀該條例第十五條規定之立法意旨係「為
    健全電子遊戲場之營業秩序」自明。因而，任何人未依該條例規定辦理電子遊戲
    場業之營利事業登記者，除不得經營電子遊戲場業外，亦不得在騎樓、走道、寺
    廟、補習班等場所，自行設置電子遊戲機營業，此不啻為電子遊戲場業管理條例
    第十五條之規定所欲揭櫫之真正意旨，經濟部八十九年三月七日經（八九）商字
    第八九○○五五二一號函同此認定，亦可供參酌。是核被告所為係犯電子遊戲場
    業管理條例第二十二條之違反第十五條規定，未依電子遊戲場業管理條例規定辦
    理營利事業登記，不得經營電子遊戲場業之罪。爰審酌被告素行尚可，有臺灣高
    等法院被告全國前案紀錄表在卷可考，並其犯罪動機及目的、手段，陳列之數量
    為六檯，犯罪所得之利益應非重大，犯罪所生危害尚屬輕微，犯後態度尚可等一
    切情狀，量處如主文所示之刑，並諭知易科罰金之折算標準，以示懲儆。
三、刑法第三十八條第一項第二款所謂供犯罪所用之物，須與犯罪具有直接關係且專
    供犯罪所用，始該當之，此有最高法院五十五年度台上字第一八○○號判決及十
    八年度上字第一四二七號判例表示：「船隻並非專供販運私鹽之用，原判決於沒
    收私鹽之外，並將船隻沒收，殊屬不當」。又比例原則係淵源於憲法上法治國家
    思想一般法律原則之一種，具憲法層次效力，故該原則拘束行政、立法及司法等
    行為，此行政法院著有八十三年十月二十八日判字第二二九一號判決可資參照。
    刑法第三十八條第一項第二款固規定被告所有供犯罪所用之物，得沒收之，惟參
    酌首揭判例，縱經認定係屬「與犯罪有直接關係」之「供犯罪所用之物」，其是
    否應為沒收之宣告，仍應就是否「專供」犯罪所用而為審認。蓋前開電子遊戲機
    具既非屬賭博性質，而純係供遊戲娛樂之用，僅因電子遊戲場業管理條例之規範
    ，致其設置機具之行為構成犯罪，經細究其實質，該機具尚非得認定係為「專供
    」犯罪之用，倘經沒收，不僅於犯罪之預防尚無實質之助益，且徒增司法資源之
    耗費。再者，本件前述之電子遊戲機具並非違禁物，依刑法第三十八條第三項前
    段及第一項第二款規定，僅係「得」沒收之物，並非「應」予沒收之物，是其沒
    收與否，法院仍得依實際情況而為適當之裁量，且該機具又非「專供」犯罪之用
    者，此皆如前述，況被告並未以該電子遊戲機作為賭博等違背社會善良風俗之用
    ，再參以被告所涉僅係最重本刑為一年以下有期徒刑之罪，如將前揭電子遊戲機
    具予以沒收，而致被告另蒙受財產上重大損失，就其所受處罰之刑度與其所受損
    害財產之價值相較，衡諸上開行政法院判決要旨，似與憲法上之比例原則有所不
    符，且上開機具亦未經扣案，從而就該等機具自無宣告沒收之必要，附此敘明。
據上論斷，應依刑事訴訟法第二百九十九條第一項前段，電子遊戲場業管理條例第二
十二條，刑法第十一條前段、第四十一條第一項，罰金罰鍰提高標準條例第二條，判
決如主文。
本案經檢察官高大方到庭執行職務。
中      華      民      國      九十      年    十二      月  二十八    日
                                      臺灣高雄地方法院刑事第六庭
                                          法  官  張世賢
右正本證明與原本無異。
如不服本判決，應於判決送達後十日內，向本院提出上訴狀。
                                          書記官  蔡琬玲
中      華      民      國      九十      年    十二      月  二十八    日
附錄所犯法條：
電子遊戲場業管理條例第二十二條
違反第十五條規定者，處行為人一年以下有期徒刑、拘役或科或併科新台幣五十萬元
以上二百五十萬元以下罰金。


司法院資訊處製作；財團法人民間司法改革基金會備份。
